臺灣桃園地方法院民事判決　　　　　　109年度簡上字第303號
上　訴　人　何子暘　
訴訟代理人　何佳蓉　
　　　　　　李珮琴律師
　　　　　　林景瑩律師
被上訴人　　王建宇　
上列當事人間請求損害賠償事件，上訴人對於中華民國109 年9
月11日本院桃園簡易庭109 年度桃簡字第44號判決提起上訴，本
院於110 年10月21日辯論終結，判決如下：
    主  文
上訴駁回。
第二審訴訟費用由上訴人負擔。
    事實及理由
壹、程序部分：
    按上訴後，訴之變更或追加，非經他造同意，不得為之。但
    第255 條第1 項第3 款擴張或減縮應受判決事項之聲明者，
    不在此限。上開規定於簡易程序之上訴程序亦準用之，民事
    訴訟法第446 條第1 項、第255 條第1 項第3 款、第436 條
    之1 第3 項定有明文。本件上訴人即原告原訴之聲明為：「
    ㈠被告應給付原告新臺幣（下同）50萬元，及自起訴狀繕本
    送達翌日起至清償日止，按週年利率5 ％計算之利息；㈡願
    供擔保，請准宣告假執行。」（見108 年度審簡附民字第22
    號卷，下稱附民卷，第7 頁）；嗣於提起上訴時，其上訴之
    聲明為：「㈠原判決不利上訴人部分廢棄。㈡上開廢棄部分
    ，被上訴人應給付上訴人45萬9,120 元，及自原審起訴狀繕
    本送達翌日起至清償日止，按週年利率5 ％計算之利息。」
    （見本院卷第7 頁），核其所為，是將請求之總金額進行減
    縮，屬減縮應受判決事項之聲明，揆諸前揭說明，自應予准
    許。
貳、實體部分：
一、上訴人於原審起訴主張：兩造為桃園市政府環境清潔稽查大
    隊之同事，於民國107 年7 月24日晚上7 時許，在桃園市○
    ○區○○街000 號中連貨運公司前空地，兩造對保麗龍回收
    一事意見不合，被上訴人竟徒手毆打上訴人，致上訴人受有
    臉部挫傷、雙肘擦挫傷、右眼視網膜破洞、右眼角膜撕裂傷
    及頭部外傷合併腦震盪等傷害。為此，爰依侵權行為之法律
    關係，請求被上訴人給付醫療費7,161 元（上訴後減縮為5,
    861 元）、計程車費用1,050 元（上訴後減縮為330 元）、
    眼睛營養品1 萬元、不能工作損失2 萬2,400 元（上訴後減
    縮為1 萬7,500 元）及精神慰撫金45萬9,389 元，共計50萬
    元。並聲明：㈠被上訴人應給付上訴人50萬元，及自起訴狀
    繕本送達翌日起至清償日止，按週年利率5 ％計算之利息。
    ㈡願供擔保，請准宣告假執行。
二、被上訴人則以：伊確實有毆打上訴人，但該次行為並沒有造
    成上訴人眼部受傷，而且上訴人所受傷勢並不需要搭乘計程
    車就醫，也不需要請假休息等語，資為抗辯。並聲明：上訴
    人之訴駁回。
三、原審為上訴人一部勝訴、一部敗訴之判決，判命被上訴人應
    給付上訴人4 萬0,880 元，及自108 年6 月22日起至清償日
    止，按週年利率5 ％計算之利息，而駁回上訴人其餘請求。
    上訴人就其敗訴部分提起上訴，上訴聲明為：㈠原判決不利
    上訴人部分廢棄。㈡上開廢棄部分，被上訴人應給付上訴人
    45萬9,120 元，及自原審起訴狀繕本送達翌日起至清償日止
    ，按週年利率5 ％計算之利息。被上訴人則答辯聲明：上訴
    駁回（被上訴人受原審不利判決之部分，未據被上訴人上訴
    ，業已確定）。
四、本院之判斷：
  ㈠按判決書內應記載之事實，得引用第一審判決。又判決書內
    應記載之理由，如第二審關於攻擊或防禦方法之意見及法律
    上之意見，與第一審判決相同者，得引用之，民事訴訟法第
    454 條第1 項前段、第2 項前段分別定有明文。此一規定，
    依同法第436 條之1 第3 項，於簡易程序之第二審亦有準用
    。經查，原審判決認定被上訴人有於上揭時、地毆打上訴人
    ，使其受有臉部挫傷、雙肘擦挫傷等傷害之行為，應給付上
    訴人有關上開傷害之損害賠償，包括醫藥費880 元及精神慰
    撫金4 萬元，共4 萬0,880 元，並應給付自108 年6 月22日
    起至清償日止，按週年利率5 ％計算之利息，其理由均為本
    院所認同，並予引用，茲不再重複敘述。
  ㈡上訴人雖主張其因上開毆打行為，亦受有右眼視網膜破洞及
    右眼角膜撕裂傷、頭部外傷合併腦震盪之傷害，故被上訴人
    應再給付其45萬9,120元云云。然查：
  1.就右眼視網膜破洞及右眼角膜撕裂傷部分：
  ⑴上訴人於案發當日至沙爾德聖保祿修女會醫療財團法人聖保
    祿醫院（下稱聖保祿醫院）就診，診斷結果為「臉部挫傷、
    雙肘擦挫傷」，而未有任何有關眼睛傷勢之記載等情，有聖
    保祿醫院之診斷證明書在卷可稽（見附民卷第11頁）；且依
    聖保祿醫院109 年5 月12日桃聖業字第1090000149號函所載
    ：「病患於107 年7 月24日於本院急診就診，主訴被同事毆
    打，造成臉部挫傷及雙肘挫擦傷，當時未提及眼部有不適之
    情形」等語（見原審卷第96頁），亦難認上訴人於107 年7
    月24日有何眼部不適之情況，故從上開診斷證明書及回函之
    記載，尚無法認定上訴人所稱其因被上訴人毆打而受有右眼
    視網膜破洞及右眼角膜撕裂傷之主張為可採。
  ⑵又上訴人於事發當日所拍攝的照片，固有眼部周圍皮膚紅腫
    之狀況，且上訴人前往聖保祿醫院急診時，亦主訴「被同事
    毆打右眼瘀青」等情，有照片及護理記錄單可查（見附民卷
    第27頁至第31頁，原審卷第57頁），然從該傷勢外觀及上訴
    人主訴之內容，並無法知悉其右眼球之視網膜及角膜當時之
    狀態為何，自亦難以此作為上訴人於案發當日即受有右眼視
    網膜破裂及右眼角膜撕裂傷之證據。
  ⑶而上訴人所提出長庚醫療財團法人林口長庚紀念醫院（下稱
    長庚醫院）之診斷證明書上，雖記載上訴人有「右眼視網膜
    破洞、右眼角膜上皮損傷」之診斷結果（見附民卷第13頁）
    ，惟該診斷證明書所載上訴人就診之日期為107 年8 月9 日
    ，距案發日即107 年7 月24日，已間隔16日之久，是亦難逕
    認該診斷證明書所載之傷勢與被上訴人之毆打行為有何因果
    關係。且經原審函詢長庚醫院上開眼睛傷勢之成因及發生時
    間為何，該院乃回覆稱：「醫師研判右眼鈍傷部分應為新傷
    ，而右眼視網膜破孔則無法判定係新傷或舊傷，蓋其成因可
    能是原發性自然產生，也可能次發於鈍傷，…，本院醫師難
    以就病人傷勢成因是否為7 月24日肢體衝突所致、是否係遭
    重物砸擊或他人徒手毆打所致及病人忍受此種眼部不適長達
    16天是否合理提供意見」、「無法具體推測其發生時間約為
    何時」，有長庚醫院109 年5 月18日長庚院林字第109045
    0471號、109 年8 月3 日長庚院林字第1090750799號函可參
    （見原審卷第93頁、第119 頁），是從上開長庚醫院之函覆
    意旨，亦無法認定造成上訴人「右眼視網膜破洞、右眼角膜
    上皮損傷」之傷害為被上訴人107 年7 月24日之毆打行為所
    致。
  ⑷上訴人雖針對右眼視網膜破洞之部分主張：外傷本即為造成
    視網膜剝離之重要原因，視網膜剝離不會痛也不會癢，所以
    在事發當時不一定會發現，而上訴人於案發當時因有其他外
    傷過於疼痛，才會沒有特別提及眼睛或視網膜之部分，上訴
    人是發現眼睛有異狀時，才於107 年8 月9 日至長庚醫院求
    診，自107 年7 月24日至同年8 月9 日間，上訴人僅有遭被
    上訴人毆打臉部，足證上訴人所言非虛云云。然依本院函詢
    長庚醫院之函覆內容：「就醫學言，視網膜裂孔之原因眾多
    ，眼部撞擊是原因之一，無特定原因亦可能發生」，有該院
    110 年8 月24日長庚院林字第1100450529號函可參（見本院
    卷第85頁），可知外傷固為造成視網膜破洞之原因之一，但
    在無特定原因之下既也有發生視網膜破洞之可能，則自難僅
    以上訴人於107 年7 月24日至同年8 月9 日間未受到其他外
    力撞擊，而逕認造成上訴人右眼視網膜破洞之原因即為被上
    訴人107 年7 月24日之毆打行為。
  ⑸此外，上訴人並未再提出其他事證證明其所受右眼視網膜破
    洞及右眼角膜撕裂傷與被上訴人本件毆打行為之關聯，自難
    認上訴人此部分之主張為可採。
  2.頭部外傷合併腦震盪部分：
  ⑴經查，上訴人於案發當日聖保祿醫院就診之診斷結果為「臉
    部挫傷、雙肘擦挫傷」，而未有任何有關臉部以外之其他頭
    部部位或腦部傷害之記載等情，有聖保祿醫院之診斷證明書
    在卷可稽（見附民卷第11頁），自難認上訴人稱其因遭被上
    訴人毆打而受有「頭部外傷合併腦震盪」傷害之主張為可採
    。
  ⑵而上訴人於107 年8 月27日雖經診斷有「疑張力性頭痛」之
    傷害，於107 年8 月29日經診斷有「頭部外傷合併腦震盪」
    之傷害，有聖保祿醫院107 年8 月27日之診斷證明書及長庚
    醫院107 年8 月29日之診斷證明書可參（見附民卷第17至19
    頁），惟上開診斷證明書所載上訴人就診之日期分別為10 7
    年8 月27日、107 年8 月29日，距案發日即107 年7 月24日
    ，已間隔1 個月以上之期間，實難逕認該傷勢與被上訴人之
    毆打行為有何因果關係，此外，上訴人並未再提出事證證明
    其頭部外傷合併腦震盪之傷勢與本案有何具體關聯，自亦難
    認上訴人此部分之主張為可採。
  3.綜上，上訴人既無法證明其所受有右眼視網膜破洞及右眼角
    膜撕裂傷、頭部外傷合併腦震盪之傷害，是因本件被上訴人
    本件毆打行為所造成，則上訴人主張被上訴人應再給付其45
    萬9,120 元，自非可採。
五、綜上所述，上訴人依侵權行為法律關係，請求被上訴人給付
    4 萬0,880 元，及自108 年6 月22日起至清償日止，按週年
    利率5 ％計算之利息，為有理由，應予准許，逾此部分，則
    無理由，應予駁回。原審就上開不應准許部分，為上訴人敗
    訴之判決，於法並無不合。上訴意旨指摘原判決不當，求予
    廢棄改判，為無理由，應予駁回。
六、本件事證已臻明確，兩造其餘之攻擊或防禦方法及提出之證
    據，經本院斟酌後，認為均不足以影響本判決之結果，爰不
    逐一論列，附此敘明。
七、據上論結，本件上訴為無理由，依民事訴訟法第436 條之1
    第3 項、第449 條第1 項、第78條，判決如主文。
中    華    民    國   110    年    11    月    12    日
                  民事第三庭  審判長法  官  周玉羣
                                    法  官  張益銘
                                    法  官  許容慈
正本係照原本作成。
本判決不得上訴。
中    華    民    國   110    年    11    月    15    日
                                    書記官  邱佑儒